【裁判字號】    90,自,5
【裁判日期】    900725
【裁判案由】    詐欺
【裁判全文】
臺灣彰化地方法院刑事判決                                九十年度自字第五號
    自  訴  人  丙○○
    自訴代理人  林春榮律師
    被      告  甲○○
    被      告  乙○○
    右二人共同
    選任辯護人  柯開運律師
右列被告因詐欺案件，經自訴人提起自訴，本院判決如左：
    主  文
甲○○、乙○○共同行使偽造私文書，足以生損害於他人，甲○○處有期徒刑捌月，
乙○○處有期徒刑陸月，乙○○部分如易科罰金，以參佰元折算壹日。
附表所示支票所偽造陳宗樺署押各壹枚均沒收。
    事  實
一、甲○○與乙○○係同居關係，其二人成立仙凡企業有限公司（下稱仙凡公司），
    甲○○並以戊○○、陳宗樺之名掛名為總經理，其等基於為自己不法所有之意圖
    及偽造文書之犯意聯絡，於民國八十九年三月二日間，在高雄市寒軒餐廳，推由
    甲○○假冒陳宗樺之名，向丙○○詐借新台幣（下同）一百萬元，且願每月付與
    利息二萬五千元，以誘引丙○○，並委請不知情之己○○○（為仙凡公司股東）
    當場簽發票面金額為一百萬元之支票一紙交與丙○○充做擔保，以取信之，致丙○○誤信其詞，允諾借與一百萬元，並約定於同年、月四日，到丙○○位於彰化
    縣彰化市○○街三十一號住處取款，當日甲○○二人即持附表所示、事先由甲○○在不詳地點偽簽之陳宗樺署押及乙○○印文背書之支票，交與丙○○，丙○○
    不知有詐即交付現金九十七萬五千元（預扣二萬五千元之利息），致生損害於丙○○及陳宗樺之利益。後該等支票屆期提示後，均因存款不足及拒絕往來戶而遭
    退票，且甲○○二人亦避不見面，丙○○始知受騙。
二、案由丙○○提起自訴。
    理  由
一、訊據被告甲○○固不否認有持上開其所簽立陳宗樺背書之支票，向自訴人換得九
    十七萬五千元現金之事實，乙○○亦不否認有於上述時、地，與甲○○持上開支
    票前去自訴人家中取款等情，惟其等均矢口否認有何詐欺及偽造文書之犯行，甲○○辯稱：該筆款項係案外人己○○○要買地缺錢所借，伊只是代己○○○去取
    款，而附表之支票係己○○○所收之客票，要伊交與自訴人，且因伊自覺甲○○
    之名不佳，始另取陳宗樺、戊○○之偏名對外使用，自訴人亦知其情，並非特以
    假名來詐騙自訴人云云；乙○○則辯稱：伊不知何人在支票上蓋用乙○○之印文
    ，本案與伊無涉云云。惟查：被告二人右開犯罪事實，業據自訴人指述歷歷，核
    與證人即己○○○結證之詞大致相符，自訴人明白指述確係被告甲○○向伊詐借
    該筆款項，而己○○○僅係簽發支票以為擔保無誤；被告甲○○、乙○○亦不否
    認確有一同前去自訴人家中收取九十七萬五千元之事實，然甲○○辯稱其僅係代
    己○○○向自訴人取款，錢係己○○○所借云云，然此非但與自訴人之指控及己○○○之證詞不符，更與其於九十年二月五日辯稱：該筆款項係己○○○出面替
    仙凡公司所借，錢係仙凡公司借的，伊是仙凡公司總經理等語，大相逕庭，且若
    該筆款項真係己○○○所借，為何己○○○未前去丙○○家中取款，反要迂迴透
    過甲○○二人為其到彰化市丙○○家中取款後，再由其北上台北向甲○○取回該
    筆款項？其情不但曲折麻煩，更使單純之借款流於複雜化，況甲○○二人宣稱己○○○有前去台北仙凡公司取款，並無證據可佐，僅流為其二人片面之詞，而甲○○二人並不否認係持附表所示仙凡公司之客票，向自訴人借款而收取該筆款項
    ，甲○○並簽發仙凡公司之支票為利息交與自訴人，且當該等客票屆期提示退票
    後，甲○○更出面與自訴人洽談和解，並簽發其本人之支票共九十九萬元及當場
    交付現金一萬元與丙○○，以求和解，核其種種，足認自訴人前之指述實應非誣
    陷之詞，而被告辯稱該等支票係己○○○繳回仙凡公司之客票，再向其借用該等
    客票持以向自訴人借款，其情曲折而溢乎常理，更無證據可相佐證，要無可信，
    而甲○○辯稱係因甲○○之名不佳，始取陳宗樺之名代用，然名字獲有好壞之分
    ，惟姓氏則與生俱來，非逢巨變，則無可更改，然被告甲○○竟為自認姓名不佳
    之故，擅將姓與名一同更改，其舉則超乎常情，實難採信、其以假名行騙之意圖
    ，則彰彰明甚；又被告乙○○雖否認有於附表之支票上蓋用其印文以背書之事實
    ，然其確與甲○○前去向自訴人取款，則為其所不否認，則以其與甲○○同居已
    逾二十年之事實（此為甲○○於本院九十年二月五日開庭時所自陳），其豈會不
    知該等支票蓋有其印文？且其若知悉支票上蓋有其印文，為何要無端否認其情？
    再其明知甲○○並非陳宗樺，為何其要在該等支票上背書以協助甲○○？衡之乙○○確與甲○○出面向自訴人借款及前述種種，足認乙○○應有參與之事實無誤
    ，則其前之所辯，亦雖事後卸諉之詞，亦無可採。至證人丁○○雖結稱有聞及己○○○向自訴人借款之情，然其於本院初次訊問時不但否認未參與仙凡公司之營
    運，更痛斥甲○○騙用其名掛名為仙凡公司負責人，並向其借款未還等語，與其
    前述片面倒向甲○○之詞，顯相出入，實有偽證之虞，自無從採為有利於被告之
    認定。此外，另有附表所示之支票及退票理由單影本各五紙、仙凡公司之公司執
    照、股東名冊及營利事業登記證影本各一紙、支票存根五紙等附卷可相佐證，是
    被告二人之犯行可以認定，應依法予以論科。
二、核被告甲○○、乙○○所為，均係犯刑法第二百十六條、第二百十條之行使偽造
    私文書罪及同法第三百三十九條第一項之詐欺罪。其二人就所犯前開犯行間，有
    犯意之聯絡及行為之分擔，均為共同正犯。其等利用不知情之己○○○開立支票
    與自訴人，為間接正犯。而其二人於偽造陳宗樺背書後持以行使，其偽造私文書
    之行為已為其後行使行為所吸收，不另論處。其等所犯前述二罪間，有方法、結
    果之牽連關係，應從一重之行使偽造私文書罪處斷。爰分別審酌被告二人犯罪之
    動機、目的、方法、手段、所得利益、所生之危害，其二人前均有犯罪記錄，品
    行難謂良好，及其二人參與之程度與犯罪後之態度等一切情狀，分別量處如主文
    所示之刑，乙○○部分並諭知易科罰金之折算標準。附表支票上所偽造之陳宗樺
    署押各一枚併依法宣告沒收。至丁○○於本院具結後，就有關案情部分為虛偽陳
    述，是否另涉犯偽證罪，應另行向檢察官舉發，附此敘明。
據上論斷，應依刑事訴訟法第三百四十三條、第二百九十九條第一項前段、刑法第二
十八條、第二百十六條、第二百十條、第三百三十九條第一項、第五十五條、第四十
一條第一項、第二百十九條、罰金罰鍰提高標準條例第一條前段、第二條，判決如主
文。
中      華      民      國      九十      年      七      月    二十五  日
                                臺灣彰化地方法院刑事第一庭
                                    法      官  葛  永  輝
右正本證明與原本無異。
如不服本判決，應於送達後十日內向本院提出上訴狀( 須附繕本 )。
                                    法院書記官  謝  惠  雯
中      華      民      國      九十      年      七      月    二十六  日
刑法第二百十條
偽造、變造私文書，足以生損害於公眾或他人者，處五年以下有期徒刑。
刑法第二百十六條
行使第二百十條至第二百十五條之文書者，依偽造、變造文書或登載不實事項或使登
載不實事項之規定處斷。
刑法第三百三十九條
意圖為自己或第三人不法之所有，以詐術使人將本人或第三人之物交付者，處五年以
下有期徒刑、拘役或科或併科一千元以下罰金。
以前項方法得財產上不法之利益或使第三人得之者亦同。
前二項之未遂犯罰之。


司法院資訊處製作；財團法人民間司法改革基金會備份。
